【裁判字號】    92,訴,947
【裁判日期】    920804
【裁判案由】    偽造文書等
【裁判全文】
臺灣臺北地方法院刑事判決                          九十二年度訴字第九四七號
    公  訴  人  臺灣臺北地方法院檢察署檢察官
    被      告  乙○○  男  二.
右列被告因偽造文書等案件，經檢察官提起公訴（九十二年度調偵緝字第七九號），
本院判決如左：
    主      文
乙○○連續意圖為自己不法之所有，而侵占對於業務上所持有之物，處有期徒刑捌月
。緩刑貳年。
如附表一所示客戶送貨簽單之營所留存聯及會計聯上之偽造署押暨如附表一所示客戶
送貨簽單之客戶留存聯均沒收。
    事      實
一、乙○○自民國八十八年十二月二十九日起至光泉食品股份有限公司（下稱光泉公
    司，址設台北市中山區○○○路○段四號十八樓，下稱光泉公司）文山食品所（
    文山食品所位於台北縣新店市○○路九十五號）擔任業務員，職司將公司貨品配
    畢，竟基於行使偽造私文書及意圖為自己不法所有之概括犯意，自八十九年十一
    月間某日起至九十年六月三十日止，先後多次利用將貨品配送予客戶或至客戶處
    收取貨款之機會，於如附表一所示之時間、地點，連續在應交予客戶簽收之客戶
    表一所示之人之署押（客戶送貨簽單共一式三聯，分別為會計聯、營所留存聯及
    客戶留存聯），表示渠等業已收受該等配送貨品之意而偽造私文書，並將如附表
    一所示應送予客戶共計新台幣（下同）二十一萬零七百五十三元之貨品以變易持
    有為所有之意思將之侵占據為己有（公訴人誤為二十一萬零七百八十九元，應予
    更正），旋再將上開偽造客戶送貨簽單之營所留存聯及會計聯持交光泉公司文山
    食品所而加以行使，足以生損害於如附表一所示之人及光泉公司，又於如附表二
    所示之時間、地點將其向客戶收取之如附表二所示貨款共計十三萬一千九百八十
    九元之支票以變易持有為所有之意思將之侵占據為己有（乙○○詳細偽造文書及
    侵占之時間、地點、金額、客戶名稱、偽造之署押及數量，詳如附表一、二所示
    ）。嗣因光泉公司察覺有異，始得悉上情。
二、案經光泉公司訴請台灣台北地方法院檢察署檢察官偵查起訴。
    理      由
一、右揭事實，業據被告乙○○自白不諱，核與告訴人光泉公司代理人甲○○指訴情
    節相符，復經證人劉春綢證述明確，又有客戶拜訪表、客戶送貨簽單、收款日報
    表、付款簽收簿、客戶對帳單、帳單領出簽收記錄等件（均影本）在卷可稽，是
    被告之任意性自白顯與事實相符。本件事證明確，被告犯行堪以認定，應予依法
    論科。
二、查被告乙○○為告訴人光泉公司文山食品所之業務員，職司將公司貨品配送予客
    戶及向客戶收取貨款等業務，竟先後多次利用將貨品配送予客戶或至客戶處收取
    貨款之機會，連續在應交予客戶簽收之客戶送貨簽單上，未經如附表一所示之人
    之同意或授權，即於客戶簽收欄處偽造如附表一所示之人之署押，表示渠等業已
    收受該等配送貨品之意而偽造私文書，並將如附表一所示應送予客戶之貨品及其
    向客戶所收取之如附表二所示貨款之支票，以變易持有為所有之意思將之侵占據
    為己有，旋再將上開偽造客戶送貨簽單之營所留存聯及會計聯持交告訴人光泉公
    司文山食品所而加以行使，足以生損害於如附表一所示之人及告訴人，核其所為
    ，係犯刑法第三百三十六條第二項之業務侵占罪及第二百十六條、第二百十條之
    行使偽造私文書罪。其偽造署押為偽造私文書之階段行為，不另論罪。偽造私文
    書後復持以行使，偽造之低度行為應為行使之高度行為所吸收，亦不另論罪。其
    先後多次行使偽造私文書及業務侵占之犯行，均時間緊接，方法相同而觸犯構成
    要件相同之罪名，顯係基於概括之犯意反覆為之，應依連續犯之規定各論以一罪
    ，並依刑法第五十六條之規定，加重其刑。又所犯上開二罪間，有方法結果之牽
    連關係，應依刑法第五十五條之規定，從一重依刑法第三百三十六條第二項之業
    務侵占罪處斷。爰審酌被告並無前科，素行尚稱良好、犯罪動機、目的、手段、
    侵占金額約三十四萬餘元，且願將侵占款項分期返還告訴人，並已取得告訴人之
    諒解、生活狀況、智識程度暨犯罪後坦承犯行，頗有悔意，態度良好等一切情狀
    ，從輕量處如主文所示之刑，以示懲儆。末查被告前未曾受有期徒刑以上刑之宣
    告，有台灣高等法院被告全國前案紀錄表一份附卷可憑，犯罪後坦承犯行，甚有
    悔意，與告訴人間就上開侵占款項之返還事宜復經台北縣新店市調解委員會調解
    成立，此有台北縣新店市調解委員會調解書一份在卷可稽，並已取得告訴人之諒
    解（見九十二年度調偵緝字第七九號偵查卷宗第十四頁、本院九十二年七月二十
    一日訊問筆錄），信其經此教訓，自當知所警惕而無再犯之虞，本院綜核各情認
    上開刑之宣告，已足策其自新，因認所宣告之刑，以暫不執行為適當，爰併宣告
    緩刑二年，以啟自新。
三、至被告偽造之如附表一所示之客戶送貨簽單，其中營所留存聯及會計聯上雖已持
    交告訴人光泉公司文山食品所行使，而非屬被告所有，惟其上之偽造署押，仍應
    依刑法第二百十九條之規定，宣告沒收之。至如附表一所示客戶送貨簽單之客戶
    留存聯，為犯罪所得之物，且為被告所有，雖未扣案，然亦無證據證明業已滅失
    ，應依刑法第三十八條第一項第三款之規定，宣告沒收之，又該客戶留存聯既已
    宣告沒收，其上之偽造署押即無庸重複宣告沒收，附此敘明。
據上論斷，應依刑事訴訟法第二百九十九條第一項前段，刑法第五十六條、第三百三
十六條第二項、第二百十六條、第二百十條、第五十五條、第七十四條第一款、第二
百十九條、第三十八條第一項第三款，罰金罰鍰提高標準條例第一條前段，判決如主
文。
本案經檢察官侯少卿到庭執行職務
中      華      民      國      九十二      年      八      月    四    日
                                        臺灣臺北地方法院刑事第五庭
                                            法  官  黃  紹  紘
右正本證明與原本無異。
如不服本判決，應於判決送達後十日內，向本院提出上訴狀。
                                            書記官  劉  新  怡
中      華      民      國      九十二      年      八      月    四    日
附錄本案論罪科刑所犯法條全文
刑法第二百十條
偽造、變造私文書，足以生損害於公眾或他人者，處五年以下有期徒刑。
刑法第二百十六條
行使第二百十條至第二百十五條之文書者，依偽造、變造文書或登載不實事項或使登
載不實事項之規定處斷。
刑法第三百三十六條
對於公務上或因公益所持有之物，犯前條第一項之罪者，處一年以上七年以下有期徒
刑，得併科五千元以下罰金。
對於業務上所持有之物，犯前條第一項之罪者，處六月以上五年以下有期徒刑，得併
科三千元以下罰金。
前二項之未遂犯罰之。


司法院資訊處製作；財團法人民間司法改革基金會備份。
